【裁判字號】    95,上訴,2909
【裁判日期】    950919
【裁判案由】    毒品危害防制條例
【裁判全文】
臺灣高等法院刑事判決                95年度上訴字第2909號
上  訴  人  臺灣士林地方法院檢察署檢察官
上  訴  人
即  被  告  甲○○
上列上訴人因被告毒品危害防制條例案件，不服臺灣士林地方法
院95年度訴字第320號，中華民國九十五年六月七日第一審判決
（起訴案號：臺灣士林地方法院檢察署95年度毒偵字第345號；
移送原審併辦案號：臺灣士林地方法院檢察署95年度毒偵字第
421號；移送本院併辦案號：臺灣臺北地方法院檢察署95年度毒
偵字第1712號），提起上訴，本院判決如下：
    主  文
原判決撤銷。
甲○○連續施用第一級毒品，累犯，處有期徒刑壹年壹月。扣案
之海洛因貳包（共計淨重陸點零玖公克）沒收銷燬之；注射針筒
貳支均沒收。
    事  實
一、甲○○前於民國九十、九二年間因施用毒品案件，分別經判
    處有期徒刑四月、五月、八月及十月確定，甫於九十四年八
    月六日執行完畢。因施用毒品受強制戒治部分，第一次於九
    十年十二月十六日執行完畢釋放，第二次於九十三年一月九
    日因毒品危害防制條例修正而停止強制戒治出所。詎甲○○
    猶不知悔改，於前開強制戒治執行完畢釋放後五年內，又基
    於施用第一級毒品海洛因之概括犯意，自九十四年十一月底
    某日起至九十五年五月二十八日二十二時許止，在其臺北市
    內湖區○○路○段一三二號一樓住處或李振義（另案偵辦）
    所駕駛之車號DT─四一一九號自小客車上，以將第一級毒品
    海洛因添加開水混合後注射至體內之方式，連續施用第一級
    毒品海洛因多次，嗣先後(1)於九十四年十二月十六日十六時
    許為警持搜索票，在臺北市○○路○段一三二號一樓住處為
    警查獲；(2)於九十五年一月十八日二十時，在臺北市○○路
    ○段一三二號一樓前為警查獲，並扣得第一級毒品海洛因一
    包（淨重六. ○六公克，空包裝重○. 六○公克）；(3)於九
    十五年五月二十八日二十二時許因李振義（另案偵查）駕駛
    之DT─四一一九號自小客車在臺北市文山區○○○路○段二
    ○○號福和橋機車引道前遭執行路檢勤務之員警攔檢時，經
    警查覺駕駛李振義及乘客甲○○形跡有異而查獲，並扣得第
    一級毒品海洛因一包（淨重○. ○三公克，空包裝重○.一
    八公克）及甲○○所有已供施用海洛因之注射針筒二支，因
    而偵知上情。
二、案經臺北市政府警察局大安分局訴請臺灣士林地方法院檢察
    署檢察官偵查起訴及臺北市政府警察局內湖分局、文山二分
    局報請臺灣士林地方法院檢察署檢察官、臺灣臺北地方法院
    檢察署檢察官移送併辦審理。
    理  由
一、被告甲○○所犯係死刑、無期徒刑、最輕本刑為三年以上有
    期徒刑以外之罪，其於本院審理時就被訴事實為有罪之陳述
    ，經審判長告知簡式審判程序之旨，公訴人及被告對於本案
    改依簡式審判程序審理亦均表示無意見後，本院裁定本案進
    行簡式審判程序，合先敘明。
二、前揭事實，業據被告甲○○於警詢、偵查、原審及本院訊問
    時坦白承認（見毒偵字第345號卷第十三、四七頁，毒偵字
    第421號卷第二三頁，毒偵字第1558號卷第六、五四、五五
    頁，原審卷第二八、四一頁，本院卷第三四頁反面）。被告
    前述遭警查獲後所採取之尿液，經送請臺灣檢驗科技股份有
    限公司鑑定結果，均呈嗎啡陽性反應，有該公司所出具之濫
    用藥物尿液檢驗報告三紙在卷可稽（見毒偵字第345號卷第
    八六頁，毒偵字第421號卷第二七頁，毒偵字第1558號卷第
    六六頁）。且有事實欄所示之扣案物可徵。而前述扣案之白
    色粉沬經驗鑑結果，均含有第一級毒品海洛因成分，有法務
    部調查局九十五年三月二十三日調科壹字第○四○○○四二
    二三號及九十五年七月十七日調科壹字第○二○○○八一四
    三號鑑定通知書各一紙在卷足參（見原審卷第三四頁，毒偵
    字第1558號卷第六九之一頁），足認被告之自白與事實相符
    。
三、被告因施用毒品，前有如事實欄所示受強制戒治之情形，有
    被告之前案紀錄表可按。被告於強制戒治完畢釋放後，五年
    以內再犯本案之罪，核其所為，係犯毒品危害防制條例第十
    條第一項之施用第一級毒品罪。被告非法持有海洛因並進而
    非法施用，其持有之低度行為，應為施用之高度行為所吸收
    ，不另論罪。被告先後多次施用第一級毒品，時間相接，所
    犯係構成要件相同之罪名，顯係基於概括犯意為之，應論以
    連續犯之一罪，並加重其刑。需特別說明者，被告行為後，
    刑法第五十六條業經修正刪除，經總統於九十四年二月二日
    公布，並自九十五年七月一日起施行。亦即被告基於概括犯
    意所為之數行為，自九十五年七月一日起已不再成立連續犯
    而得論以一罪，而應依其行為之性質論罪。惟被告之上述犯
    行均發生於修法施行之前，被告所為之各次行為，時間各均
    獨立，依修正前刑法第五十六條之規定，論以連續犯之一罪
    對被告較為有利，依修正後刑法第二條第一項前段之規定，
    應適用修正前之刑法第五十六條之規定論以連續犯。公訴人
    雖僅就被告九十四年十一月底至九十五年一月十八日某時止
    之部分提起公訴，就本判決事實認定被告施用海洛因之其餘
    犯行，未經起訴，然該等未起訴部分之犯行，與經提起公訴
    之部分，有連續犯之裁判上一罪之關係，為起訴效力所及，
    本院自應併予審酌。又被告前有如事實欄所載之犯罪、科刑
    及執行情形，有被告之前案紀錄表可稽，其於有期徒刑執行
    完畢後五年內再犯有期徒刑以上之本案之罪，為累犯，應依
    刑法第四十七條之規定加重其刑，並遞加重之。被告行為後
    ，刑法第四十七條亦經修正，自九十五年七月一日起施行。
    對照修正前、後該條之規定，可知修正前有關累犯之成立，
    不以再犯之罪係故意犯罪為限，然修正後之規定，則以再犯
    故意犯為成立累犯之要件。換言之，若修正刑法施行前被告
    再犯者係故意犯罪，則修正前、後之規定，均成立累犯，此
    部分刑罰法律之規定並無變更。被告係故意犯本案之罪，依
    前開說明應逕適用修正後刑法第四十七之規定。
四、原審以被告施用第一級毒品之事證明確，並據以論罪科刑，
    固非無見，然前述為起訴效力所及之併辦部分，原審法院未
    及審理，尚有未洽，檢察官上訴指摘及此，為有理由，自應
    將原審判決撤銷改判。爰審酌被告因施用毒品，經強制戒治
    後，猶不知戒除，仍一犯再犯，顯見其受毒品之戕害已深，
    並對社會治安形成隱憂，然考量被告坦承犯行，且犯後態度
    尚稱良好等一切情狀，量處如主文第二項所示之刑。扣案之
    毒品海洛因，均屬第一級毒品，應依毒品危害防制條例第十
    八條第一項前段沒收銷燬之；扣案之注射針筒二支，係被告
    所有供犯罪所用之物，已經被告供承在卷（見毒偵字第345
    號卷第四七頁，毒偵字第1558號卷第五四頁），應依刑法第
    三十八條第一項第二款規定，宣告沒收。
五、被告上訴意旨稱其於九十五年七月三十一日尚有施用第一級
    毒品犯行，請求本院併予審理（見本院卷第三四頁反面）。
    惟按連續數行為而犯同一之罪名，部分之數行為，發生在新
    法施行前者，新法施行後，該部分適用最有利於行為人之法
    律，若其中部分之一行為或數行為，發生在新法施行後者，
    該部分不能論以連續犯 (最高法院九十五年第八次刑事庭會
    議決議意旨參照）。查被告所稱之施用毒品之行為係在連續
    犯規定刪除以後始發生，揆諸前揭說明，不能論以連續犯，
    況卷內除被告自白外，並無其他證據可資證明被告有此部分
    施用毒品犯行，本院就此部分不能併予審理，被告據以上訴
    ，為無理由，附此敘明。
據上論斷，應依刑事訴訟法第三百六十九條第一項前段、第三百
六十四條、第二百七十三條第一項之一、第二百九十九條第一項
前段，毒品危害防制條例第十條第一項、第十八條第一項前段，
刑法第二條第一項前段、刑法第十一條前段、修正前刑法第五十
六條、刑法第四十七條、第三十八條第一項第二款，判決如主文
。
本案經檢察官劉文水到庭執行職務。
中    華    民    國  九十五  年    九    月  十九    日
                  刑事第十四庭審判長法  官  蘇隆惠
                                    法  官  林秀鳳
                                    法  官  林瑞斌
以上正本證明與原本無異。
如不服本判決，應於收受送達後十日內向本院提出上訴書狀，其
未敘述上訴之理由者並得於提起上訴後十日內向本院補提理由書
（均須按他造當事人之人數附繕本）。
                                    書記官  陳思云
中    華    民    國    95    年    9     月    20    日
附錄：本案論罪科刑法條全文
毒品危害防制條例第十條第一項
施用第一級毒品者，處六月以上五年以下有期徒刑。


司法院資訊處製作；財團法人民間司法改革基金會備份。
